【裁判字號】    99,訴,306
【裁判日期】    990625
【裁判案由】    損害賠償
【裁判全文】
臺灣嘉義地方法院民事判決               99年度訴字第306號
原      告  丙○○
訴訟代理人  張蓁騏律師
複 代理 人  汪玉蓮律師
被      告  甲○○
訴訟代理人  乙○○
上列當事人間因被告過失傷害案件，原告提起刑事附帶民事訴訟
請求損害賠償，經本院刑事庭以99年度交附民字第26號裁定移送
前來，本院於民國99年6月11日言詞辯論終結，判決如下：
    主  文
被告應給付原告新臺幣伍拾玖萬伍仟玖佰壹拾陸元，及自民國九
十九年一月二十七日起至清償日止，按週年利率百分之五計算之
利息。
原告其餘之訴駁回。
訴訟費用由被告負擔百分之十一，餘由原告負擔。
本判決第一項於原告以新臺幣貳拾萬元為被告供擔保後，得假執
行。但被告以新臺幣伍拾玖萬伍仟玖佰壹拾陸元為原告預供擔保
，得免為假執行。
原告其餘假執行之聲請駁回。
    事實及理由
一、原告起訴主張：原告因被告於民國98年5月23日上午10時40
    分許，駕駛車牌號碼2806-UJ號自小客車，沿嘉義市○○路○
    段由南往北方向行駛，行經該路段與玉山路口，等候紅燈轉
    為綠燈而開始行進時，疏未注意，自後追撞右前方同向由原
    告所騎乘之車牌號碼RU6-738號輕型機車，致當時懷孕18週
    之原告人車倒地受有左骨盆骨折、右股骨粗龍間骨折、臉部
    及後背部多處擦傷等傷害，此外原告因此接受Ｘ光照射及服
    用藥物等不利於胎兒之治療，被迫須接受流產手術，於98年
    6月8日將胎兒引產，爰依民法第184條第1項、第195條第1項
    規定，請求被告負侵權行為損害賠償責任。原告依據民事訴
    訟法第244條第4項規定，暫先表明最低請求金額，包括急救
    、住院及門診費用、增加生活上需要、減少勞動能力及精神
    慰撫金等（請求細目詳下述），被告應賠償共計新臺幣（下
    同）5,204,341元等情。並為聲明：被告應給付原告5,204,3
    41元及自起訴狀繕本送達翌日起至清償日止，按週年利率5
    ％計算之利息；原告願供擔保請准宣告假執行。
二、被告答辯以：對於本件車禍過失責任不爭執，但原告請求醫
    療費用中有收據金額非必要，醫療器材等住院期間費用與傷
    勢治療無直接相關，住院看護費用已由新安東京海上產物保
    險股份有限公司（下簡稱保險公司）給付12,000元，應予扣
    除，又住院停車費非必要費用，摩托車修理費6,000元品名
    僅零件一批無法核對，流產身體調養非必要醫療行為，依財
    團法人嘉義基督教醫院（下簡稱嘉基醫院）回函，原告骨折
    癒合後不會有障害，請求喪失勞動能力損失無理由，被告經
    濟狀況非富裕，原告請求精神慰撫金金額過高等情。並為聲
    明：駁回原告之訴，如受不利判決，願供擔保請准免為假執
    行。
三、原告主張於上揭時、地因被告過失自後撞及原告騎乘之機車
    ，致原告受傷等情，被告不爭執，並有原告提出之診斷證明
    書、醫療收據等為證，堪信為真。再本院依職權調閱本院99
    年度交易字第14號刑事案卷，被告於98年5月23日上午10時
    40分許，駕駛車牌號碼2806-UJ號自小客車，沿嘉義市○○
    路○段由南往北方向行駛，行經該路段與玉山路口時，等候
    紅綠燈，待紅燈轉為綠燈而開始行進時，原應注意車前狀況
    ，並隨時採取必要之安全措施，以避免發生危險，而當時情
    形天候晴，日間自然光線，柏油路面乾燥無缺陷，無障礙物
    ，視距良好，並無不能注意之情事，竟疏未注意，自後追撞
    右前方同向由原告所騎乘且後載訴外人黃可欣、黃鈺雯之車
    牌號碼RU6-738號輕型機車，致人車倒地，原告受有左骨盆
    骨折、右股骨粗龍間骨折、臉部和後背多處擦傷等情，業據
    被告於刑案審理時坦承不諱，核與原告於警詢及偵查中之指
    述情節相符，並有道路交通事故現場圖、道路交通事故調查
    報告表(一)(二)、嘉基醫院診斷證明書及現場與車損照片在卷可
    稽。按汽車行駛時，駕駛人應注意車前狀況，並隨時採取必
    要之安全措施，道路交通安全規則第94條第3項定有明文，
    被告自應注意上揭規定。而依上揭道路交通事故調查報告表
    及現場照片所示，當時天候晴，日間自然光線，柏油路面乾
    燥無缺陷，無障礙物，視距良好，被告應無不能注意之情事
    ，且被告於刑案審理時自承：肇事前精神沒有集中，行進間
    先看儀表板，沒有注意前方，等抬起頭來就已經撞上對方等
    語（見上揭刑事案卷第26頁），再參酌現場圖及照片所示現
    場跡證，被告在汽車行進間，顯然疏未注意車前狀況，隨時
    採取必要之安全措施，致發現原告騎乘之機車時，已閃煞不
    及，其駕駛之自用小客車前車頭與原告騎乘之機車後車尾發
    生碰撞，造成原告受有上揭傷害，其有過失甚明。且被告過
    失傷害行為亦經判決有罪確定在案，有上揭刑事判決在卷可
    稽，被告過失行為堪予認定。又原告所受傷害與被告過失行
    為間，具有相當因果關係，原告主張被告應負過失侵權賠償
    責任，自屬有據。
四、原告主張因本件車禍受傷，被告應賠償上開損害等情，被告
    辯稱原告請求金額過高，已經保險給付部分應予扣除等情，
    是以本件爭點在於原告請求金額若干為適當。經查：
  (一)按因故意或過失，不法侵害他人之權利者，負損害賠償責任
    ；不法侵害他人之身體或健康者，對於被害人因此喪失或減
    少勞動能力，或增加生活上之需要時，應負損害賠償責任；
    又不法侵害他人之身體、健康、名譽、自由、信用、隱私、
    貞操，或不法侵害其他人格法益而情節重大者，被害人雖非
    財產上之損害，亦得請求賠償相當之金額。民法第184條第1
    項前段、第193條第1項、第195條第1項分別定有明文。原告
    既因被告之過失侵權行為而受有損害，依上揭規定，原告自
    得請求損害賠償。
  (二)茲就原告請求賠償之費用，是否應予准許，分述如下：
  1.急救、住院及門診費用部分：原告請求61,719元，並提出診
    斷證明書及醫療收據為證，被告就其中60,199元部分不爭執
    ，惟就收據證書費部分認非醫療行為之必要收據，已經保險
    公司賠付41,120元部分應予扣除等情，並提出理賠支付對象
    明細表為證。按證明書費係證明損害程度或範圍所必要之方
    法，因診斷證明書所支出之費用，與侵權行為亦有相當因果
    關係，仍非不得請求賠償（最高法院93年度臺上字第1159號
    判決參照、最高法院91年5月7日第3次民事庭會議決議-診斷
    書費用不得請求之決議不再援用）。原告因本件傷害至醫院
    治療，支出上揭證明書費，係原告為實現損害賠償債權所支
    出之必要費用，且係因被告侵權行為所引起，自得請求被告
    賠償。又原告對於已賠付金額扣除不爭執，則原告此部分扣
    除已賠付金額後得請求金額為20,599元。
  2.增加生活上需要部分：原告請求醫療器材等住院期間費用12
    ,699元，並提出統一發票及收據為證，被告辯稱與傷勢治療
    無直接相關等語。經核原告提出單據中，除電毯900元、拖
    鞋245元及寢具5,800元部分難認醫療必要費用外，其餘在醫
    院職工福利社、藥局發票及收據所載項目之金額合計5,714
    元，應屬醫療期間必要支出，予以准許。又原告請求住院看
    護費用自98年5月29日至98年6月13日止，共27,600元部分，
    業據提出照顧服務員收據為證，被告辯稱應扣除保險公司已
    賠付之12,000元，並提出理賠支付對象明細表為證，原告對
    於扣抵不爭執，則此部分原告得請求金額為15,600元。原告
    請求醫療期間交通費用計程車費610元及停車費970元部分，
    被告否認停車費部分，然依原告提出之計程車收據共計610
    元、停車費統一發票共計950元，參以嘉義縣計程車客運商
    業同業公會99年3月11日以嘉縣計客隆總字第008號函覆原告
    住所至嘉基醫院單程車資金額，及嘉基醫院99年3月18日嘉
    基醫字第990300189號函附醫療收據所示就診紀錄，原告上
    揭單據請求就醫相關交通費用金額共計1,560元（610＋950
    ）堪認合理，應予准許。原告請求摩托車修車費6,000元部
    分，雖提出機車零件收據為證，為被告否認，經查該機車所
    有人並非原告，有車號查詢車籍資料在卷可稽，原告復未提
    出其他舉證，難認確係原告受有車損，原告此部分請求尚非
    有據，不予准許。原告請求死胎喪葬費16,000元部分，業據
    提出葬儀社估價單及收據為證，被告不爭執，原告此部分請
    求應予准許。原告請求流產身體調養（中藥及月子餐）78,6
    43元，並提出月子餐明細及中藥收據為證，被告否認並辯稱
    非必要醫療行為，經核原告因本件車禍進行人工流產時已懷
    孕20週，有診斷證明書在卷可稽，原告因車禍受傷而終止妊
    娠，較諸一般車禍更需調養身體，惟此部分通常必要支出無
    醫生正式處方，本院認以其中之26,643元計算應屬允當，逾
    此部分不予准許。則原告此部分請求在65,517元（5,714＋1
    5,600＋1,560＋16,000＋26,643）範圍內應予准許，逾此範
    圍之請求，不應准許。
  3.減少勞動能力部分：原告主張於治療後仍遺有長短腳（左腳
    短2.5公分）及腰椎側彎之殘疾，日後不宜劇烈運動，不宜
    抬重物、不宜久坐久站，此傷害對勞動能力減少，先行請求
    喪失勞力300萬元等情，此為被告否認，經本院函詢原告就
    診之嘉基醫院，該院函覆略以：原告因左側骨盆及右側股骨
    轉子間同時骨折，因此無法自理生活需他人看護全日約3個
    月，3至6個月需半日看護，理論上骨折癒合後應不會影響其
    勞動能力，骨折癒合後不會有障害等情，有該院上揭函文所
    附意見回覆單在卷可稽，則依醫院函文所示，原告受傷需人
    照顧期間，約有6個月無法勞動之工作損失，而原告每月薪
    資18,300元，亦有在職證明書及勞工保險卡在卷可稽，是本
    院認原告此部分請求以109,800元（即18,300元6個月）部
    分應屬合理，予以准許，逾此部分，原告並未提出相關舉證
    ，不應准許。
  4.精神慰撫金部分：原告主張其現年30餘歲，正值黃金年華，
    其後尚有大好人生，惟因被告侵權行為導致原告除留下手術
    後之大面積疤痕外，治療後尚有長短腳及腰椎側彎之重大傷
    害，往後將跛腳行動，又原告因此被迫施作流產手術，將5
    個月大胎兒引產，對本期待為人母之原告打擊甚大，內心悲
    慟難以言喻，請求200萬元彌補身心創痛等情，被告否認並
    辯稱：被告經濟狀況非富裕，原告請求如此龐大金額，將陷
    被告無法翻身地步等語。按慰藉金之賠償須以人格權遭遇侵
    害，使精神上受有痛苦為必要，其核給之標準固與財產上損
    害之計算不同，然非不可斟酌雙方身分資力與加害程度，及
    其他各種情形核定相當之數額，最高法院51年臺上字第223
    號判例意旨可資參照。本院審酌本件車禍情節，兩造如卷附
    稅務電子閘門財產所得調件明細表所示資力，被告到庭陳稱
    為職業軍人，月薪約5萬元，有妻子及子女需扶養（見本院
    99年3月29日筆錄），原告擔任會計行政工作，因本件車禍
    受傷住院，終止妊娠，且依原告提出之嘉義榮民醫院診斷證
    明書所示，原告左下肢因骨盆骨折，造成長短腿及腰椎側彎
    ，精神上自受有極大痛苦等兩造之身分、地位及經濟能力，
    認原告請求於400,000元範圍內，堪認適當，逾此部分不應
    准許。
  5.基上，原告因本件車禍所受之損害額度應為595,916元（即
    20,599＋65,517＋109,800＋400,000)。
五、末按給付無確定期限者，債務人於債權人得請求給付時，經
    其催告而未為給付，自受催告時起，負遲延責任。其經債權
    人起訴而送達訴狀，或依督促程序送達支付命令，或為其他
    相類之行為者，與催告有同一之效力，民法第229條第2項定
    有明文。又遲延之債務，以支付金錢為標的者，債權人得請
    求依法定利率計算之遲延利息。但約定利率較高者，仍從其
    約定利率；應付利息之債務，其利率未經約定，亦無法律可
    據者，週年利率為百分之五，亦為同法第233條第1項及第20
    3條所明定。查原告請求被告賠償金額，並未定有給付期限
    ，原告請求自起訴狀繕本送達翌日即99年1月27日起至清償
    日止，按週年利率5％計算之利息，未逾上開規定範圍，自
    無不合，應予准許。
六、綜上所述，原告依據上開侵權行為損害賠償法律關係，請求
    被告賠償損害595,916元，及自99年1月27日起至清償日止，
    按週年利率5％計算之利息，為有理由，應予准許，逾此請
    求，為無理由，應予駁回。
七、兩造均陳明願供擔保以代釋明，聲請宣告假執行或免為假執
    行，於原告勝訴部分，經核尚無不合，爰分別酌定相當之擔
    保金額併予准許之。至原告敗訴部分，其假執行之聲請已失
    所附麗，應併予駁回。
八、兩造其餘之攻擊或防禦方法及未經援用之證據，經本院斟酌
    後，認為均不足以影響本判決之結果，自無逐一詳予論駁之
    必要，併此敘明。
九、據上論結，原告之訴為一部有理由，一部無理由，依民事訴
    訟法第79條、第390條第2項、第392條第2項，判決如主文。
中    華    民    國    99    年    6     月    25    日
                  民事第三庭  法  官  陳端宜
以上正本係照原本作成。
如對本判決上訴須於判決送達後20日內向本院提出上訴狀。
中    華    民    國    99    年    6     月    25    日
                              書記官  馬嘉蓮

司法院資訊處製作；財團法人民間司法改革基金會備份。
